臺灣高等法院民事判決　　　　　　　　　　　　　　九十一年度重上字第一四三號
　　上　訴　人　百成行股份有限公司
　　法定代理人　莫慶隆
　　訴訟代理人　鄭洋一律師
　　複　代理人　李文欽律師
　　　　　　　　曾紀穎律師
　　　　　　　　張宸瑜律師
　　被　上訴人　台和全球股份有限公司
　　法定代理人　何奇芳
　　訴訟代理人　王家鈺律師
　　　　　　　　張和怡律師
右當事人間請求給付買賣價金事件，上訴人對於中華民國九十年十二月三十一日臺灣
桃園地方法院九十年度重訴字第一三三號第一審判決提起上訴，本院於九十三年三月
十日辯論終結，判決如下：
    主      文
原判決廢棄。
被上訴人在第一審之訴及假執行之聲請均駁回。
第一、二審訴訟費用由被上訴人負擔。
    事      實
甲、上訴人方面：
一、聲明：(一)原判決廢棄。(二)右廢棄部分，被上訴人在第一審之訴及假執行之聲請均
    駁回。
二、陳述：除與原判決記載相同者，茲引用之外，補稱：
  (一)原審僅依聯邦銀行黃承發 (誤為王立豐）個人之證述，遽為判斷，而未再函詢聯
    邦銀行本件貸款未能核貸之問題徵結所在，其顯然未善盡調查證據之能事。況金
    融機構首重信用，上訴人因長期與聯邦銀行往來，該銀行為上訴人之主力銀行，
    取得本項機器貸款。
  (二)上訴人之所以於八十九年九月二十二日向被上訴人買受本件系爭機器設備，係因
    何奇芳告知上訴人如購得機器設備，雙方合作投資PKG業務，保證能獲得合作業
    務產品之巨額利益，上訴人乃先與被上訴人簽訂「合作備忘錄」、「合作合約書
    」，再向其購買本件系爭機器設備，若被上訴人趕快將機器安裝妥當，上訴人依
    雙方於機器買賣同時所定之合作合約書發揮生產效益，改善上訴人公司之獲利能
    力，則債信自然水漲船高，各金融機構當競相爭取，遑論聯邦銀行。詎被上訴人
    棄應盡之義務不顧，違反上開合作合約書，致上訴人公司無法如期生產，卻一味
    要求上訴人給付尾款，皮之不存，毛焉將附，事理法理俱明。又原審就金融機構
    之授信業務未能充分了解即以上訴人尚能向其他銀行申貸而不辦理，遽認上訴人
    故意以不正當之消極行為阻止該事實之發生，應可類推適用民法第一百零一條第
    一項之規定，視為清償期已屆至，其所為判決之理由矛盾至極。
  (三)上訴人依上開合作合約書之約定投入約定所需資金及購買被上訴人本件系爭機器
    九十一年元月二十五日向中華民國仲裁協會聲請仲裁，因該仲裁判斷與本案有相
    關聯，請求裁定停止本件訴訟程序。
  (四)被上訴人代理人於本院九十一年五月二十日準備程序期日表示無塵室買賣契約並
    非被上訴人所簽訂，並無訂立書面，之後已經解除等語，惟觀被上訴人於原審起
    訴提出之機器設備買賣契約書第五條第一款約定，即已載明無塵室買賣契約書係
    於八十九年五月四日訂立書面契約，且已由上訴人給付無塵室工程款五一、０一
　  五、七一二元，扣抵系爭機器設備部分價金，並於系爭機器設備買賣契約書之後
    ，黏附有無塵室買賣終止協議書。詎被上訴人仍睜眼說瞎話，完全否認留有被上
    訴人公司篆體印文之各式書面，顯見被上訴人代理人之行為，係就真正之文書，
    故意爭執其真正。
  (五)被上訴人所謂合作合約書第五條未付款事，上訴人因受騙已支付第一期款一億五
    千萬元及第二期款一億元，而第三期款上訴人已依法向加工出口處申請購買臨廣
    場加工出口區廠房，此有經加處（89）二建字第006896號函可證。因被上訴人負
    責人何奇芳騙得上開款項後即逃匿無蹤，致無法向經濟部加工出口處購買廠房而
    無法付款，餘款亦因三樺田之工廠、機器等設備闕如而無法進行，此有經加處（
    89）二建字第009179號函可稽。至上訴人所支付之價金達三億五千餘萬元，此亦
    有資金往來情形表可查。兩造無塵室廠房買賣契約，由被上訴人返還上訴人五千
    一百零一萬五千七百一十二元價金而終止該契約乙事，係杜撰之詞，又黑田光電
    科技公司之應收貨款五千餘萬元亦迄無著落，被上訴人謂已抵銷，更屬子虛烏有
    ，如有返還請舉證以實其說。上訴人公司屬上櫃公司，舉凡轉投資等，均應經法
    定程序辦理，是否銀行貸款或增資均在投資之前，已經詳細規劃，此不但有八十
    九年公司損益表上所列之預測應轉換公司債四億五千萬元及八十九年度股東常會
    議事錄中討論案第三案增資十八億元及授權董事會發行可轉讓股份之數額等隨時
    可應付需要，故被上訴人所稱上訴人無資力履約云云，顯屬託辭。
  (六)被上訴人公司負責人何奇芳，在國內向上市上櫃公司詐騙五十億元，先後經中國
    時報、自由時報、中時晚報、聯合晚報等四媒體報導後，並經台灣高雄地檢署九
    十一年度偵字第九七三八號以違反洗錢防制法、詐欺罪等提起公訴在案，此均係
    被上訴人詐欺之事證，甚為明確，其無非係假合作之名，而以販售機器為技倆，
    使上訴人陷入其詐騙陷阱，而達其詐財之目的。因於九十一年八月二十三日具狀
    表示依民法第九十二條第一項撤銷訂立系爭機器設備買賣契約之意思表示，復於
    九十一年十二月二日送達撤銷意思表示之書狀於被上訴人。
  (七)上訴人於依合作契約購買其生產PKG所需之機器設備及支付大部分款項後，被上
    訴人公司負責人何奇芳即消失無蹤，遍尋無著，上訴人當時即已懷疑此為騙局。
    惟又見其提起訴訟請求給付買賣價金，是以存著一絲希望盼其出面，否則上訴人
    已因合作案而投入數億之資金恐將泡湯，然而一次次之訴訟均未見其出面，失望
    之餘並於「九十一年六月卅日」獲知高雄刑事警察局捕獲何奇芳，始知受騙，故
    被上訴人主張上訴人於「九十一年八月廿三日」準備書狀二，依民法第九十二條
    第一次撤銷訂立之買賣契約之意思表示，其已逾除斥期間為一年，顯無理由。
  (八)按仲裁法第卅七條第一項規定「仲裁人之判斷，於當事人間，與法院之確定判決
    ，有同一效力。」依中華民國仲裁協會九十一年仲聲愛字第八號仲裁判斷，上訴
    人對被上訴人有183,100,000元之債權。又二人互負債務，而其給付種類相同，
    並均屆清償期者，各得以其債務，與他方之債務，互為抵銷，民法第三百三十四
    條第一項亦有明文。如認依系爭機器設備買賣契約，上訴人應給付被上訴人餘款
    112,249,448元，則上訴人自得以該機器設備款債務，與被上訴人之損害賠償債
    務，互為抵銷。是以，被上訴人起訴請求上訴人給付如訴之聲明所載款項，亦乏
    其據。
三、證據：除援用第一審所提證據外，補提兩造八十九年五月所定之合作合約書乙份
    、仲裁聲請狀繕本乙份、仲裁協會函乙份、合作備忘錄、無塵室買賣契約書、剪
    報影本四份、臺灣高雄地方法院檢察署起訴書影本、回執卡影本乙件、照片二張
    、經濟部加工出口區管理處（八九）二建字第００６８９６號函、第００９１７
    ９號函、資金往來情形表、八十九年公司損益表、八十九年度股東常會議事錄、
    仲裁判斷主文書影本乙份、九十一年度仲聲愛字第八號仲裁判斷書影本乙份為證
    ，並聲請訊問證人張凱輝律師、陳寶鑑、柯文海、陳彬、田書綸及聲請函調被上
    訴人於世華聯合商業銀行東高雄分行之甲存支票帳戶印鑑卡。
乙、被上訴人方面：
一、聲明：(一)上訴駁回。(二)第二審訴訟費用由上訴人負擔。
二、陳述：除與原判決記載相同者，茲引用之外，補稱：
  (一)上訴人主張係受騙而簽訂系爭機器買賣契約一節，純屬虛構，應負舉證責任。上
    訴人提出之剪報資料均為傳聞消息，被上訴人否認其為真正。上訴人所引高雄地
    方法院檢察署九十一年度偵字第九七三八號起訴書，業經高雄地方法院九十一年
    度重訴字第七十號判決認定不成立犯罪，上訴人於該刑事訴訟附帶民事訴訟中（
    高雄地院九十二年度附民字第一一九號），主張因被詐欺而陷於錯誤，乃於八十
    九年五月間簽訂「合作合約書」，因此請求賠償，惟該判決結果為「原告之訴及
    假執行之聲請均駁回」。且若上訴人被詐騙而簽訂「合作合約書」，為何於本件
    及另案仲裁中卻以其為請求標的而主張有效，前後矛盾。本件買賣被上訴人業已
    交付買賣標的物機器設備之所有權，並移交與上訴人點收占有使用，該批機器設
    備復經上訴人持以申請貸款，足證本件交易斷無詐欺可言。
  (二)上訴人係以他件契約（八十九年五月間合作合約書）受詐騙之事為本件系爭契約
    之主張依據，不能證明本件契約有受詐騙之事，故其撤銷之意思表示不合法，且
    上訴人所主張撤銷本件買賣契約之意思表示，亦已逾除斥期間。
  (三)上訴人以「合作合約書」為請求依據取得仲裁判斷，主張抵銷為無理由：
  1.被上訴人否認上訴人所提出之「合作備忘錄」、「合作合約書」為真正，上訴人
    於原審未曾提出並為任何主張，嗣上訴後故意提出不實之合作合約書用以聲請仲
    裁，再藉詞聲請裁定停止本件訴訟，顯欲遲滯訴訟。上開二份契約未載期日，且
    蓋用之相對人印文均不同，有違常情及經驗法則。且上訴人之法定代理人莫慶隆
    自認八十九年五月間才認識被上訴人法定代理人何奇芳，不可能於八十九年三月
    二十四日及同年五月四日簽訂前開二份契約。又上訴人之股東會並未通過所謂十
    億元投資案，如何進行簽約及主張該等契約自始有效。而依上訴人之資產負債表
    已足證上訴人根本毫無資力堪供其履行鉅額「合作備忘錄」、「合作合約書」之
    可能。
  2.上訴人始終未依系爭合作合約書第五條付款方式約定付款，是以該合約自始未生
　  效。
  3.上訴人違反「合作合約書」在先，未購齊生產業務產品所必須之全部主要設備，
    因此被上訴人自無從配合達到合作投資經營PKG業務之目的。
三、證據：除援用第一審所提證據外，補提仲裁不同意書狀影本一份、上訴人八十九
    年資產負債表影本一份、上訴人之重大訊息公告影本一份、高雄地方法院九十二
    年度附民字第一一九號判決影本、上訴人法代莫慶隆九十一年二月五日警局偵訊
    筆錄影本乙份、何奇芳本籍資料，並聲請函憲兵學校鑑定系爭「合作備忘錄」、
    「合作合約書」上何奇芳之簽名與何奇芳本人書寫之字跡是否相同、命上訴人提
    出上訴人曾委任莫慶隆簽發其個人支票墊付本件合作案交易款項之相關證據及其
    付款之收支傳票、年度財務報表等文件。
    理      由
甲、程序方面：
一、本件上訴人主張其之所以於八十九年九月二十二日向被上訴人買受本件系爭機器
    訴人購買本件系爭機器設備，詎上訴人投入約定所需資金及購買被上訴人之機器
    九十一年元月二十五日向中華民國仲裁協會聲請仲裁，因該仲裁判斷與本案有相
    關聯，請求裁定停止本件訴訟程序。
二、按訴訟全部或一部之裁判，以他訴訟之法律關係是否成立為據者，係指他訴訟之
    法律關係是否成立，為本件訴訟先決問題者而言，若他訴訟是否成立之法律關係
    ，並非本件訴訟之先決問題，則其訴訟程序即毋庸中止（最高法院十八年抗字第
    五六號判例參照）。系爭機器設備買賣契約書與合作合約書係不同之兩份契約，
    被上訴人是否履行另一合作合約書之約定，與本件被上訴人得否依系爭機器買賣
    契約書請求買賣價金並無影響，故上訴人以合作合約書請求被上訴人債務不履行
    損害賠償而聲請仲裁，與本件訴訟之法律關係或抗辯，並無關係，其聲請裁定停
    止本件訴訟程序，於法不合，合先說明。
乙、實體方面：
一、兩造爭執要旨
    被上訴人原審起訴主張：上訴人於八十九年九月二十二日向被上訴人購買總價二
    億一千六百零一萬九千三百六十四元之機器設備，被上訴人並已於簽約時即將該
    等買賣標的物機器設備所有權移交上訴人點收占有，雙方另合意終止八十九年五
    月四日之臨廣加工出口區標準廠房買賣契約及無塵室買賣契約，被上訴人同意將
    應發還已收之無塵室工程款及利息共五千一百零一萬五千七百十二元用以抵扣部
    份機器設備買賣價金，另外再以上訴人售予被上訴人及訴外人黑田光電科技股份
    有限公司之應收帳款五千二百七十五萬四千二百零四元抵銷部份之買賣價金，其
    餘價金一億一千二百二十四萬九千四百四十八元，被上訴人同意上訴人以本件買
    賣標的物機器設備向金融機構申請貸款核撥後付清，未料上訴人在取得前項機器
    約法律關係請求。又雙方契約雖約定尾款，於上訴人以本批機器設備向金融機構
    貸款，並於金融機構核撥後一日給付，然該契約並未約定上訴人應向何金融機關
    辦理貸款？該貸款應否以辦理購置自動化機器設備優惠貸款為限？應認上訴人曾
    申請貸款即屬條件成就。又上訴人為避免給付價金尾款，竟故意以行政院開發基
    金搭配貸款之方式為唯一貸款選擇，並限定貸款金額為二億四千萬元以上，以致
    造成交通銀行雖已認定在案，而聯邦銀行卻又遲不撥放，乃因上訴人意圖超貸所
    致。上訴人顯故意以不正當之方式使條件無法成就，依民法第一百零一條第一項
    之規定，應視為條件業已成就，上人即有給付尾款義務。另上訴人於本院主張受
    詐欺而為意思表示並不實在，其所為撤銷於法不合，又其據以主張抵銷之仲裁判
    斷債權，被上訴人否認仲裁判斷所依據之合作備忘錄、合作合約書之真正及效力
    ，上訴人主張抵銷無理由。上訴人則辯稱：兩造於買賣契約書約定，餘款一億一
    千二百廿四萬九千四百四十八元俟甲方就本批機器設備向金融機構申請貸款后，
    並於金融機構核撥後之一日給付。本件上訴人已向金融機關申請貸款，在貸款未
    核撥之前，被上訴人請求給付之條件尚未成就，上訴人自得拒絕給付。上訴人公
    司向被上訴人公司購入整廠設備，乃有兩造分別於八十九年五月四日及同年九月
    廿二日簽訂機器設備買賣契約，總價三億四千六百一十八萬八千零八十二元，準
    此，上訴人公司申貸二億四千元，並未超貸，故聯邦銀行未核貸之原因，並非上
    訴人造成，付款條件即未成就。上訴人於上訴本院後，辯稱其係受被上訴人詐欺
    而為系爭機器設備買賣契約之意思表示，而依民法第九十二條第一項為撤銷之意
    思表示，辯稱依中華民國仲裁協會九十一年仲聲愛字第八號仲裁判斷，上訴人對
    被上訴人有一億八千三百一十萬元之損害賠償債權，上訴人亦得以該機器設備款
    債務，與被上訴人之上開損害賠償債務，互為抵銷等語。
二、被上訴人主張上訴人向其購買其所有置放於高雄市○鎮區○○路二四八之十九號
    四樓廠房之機器設備一批，約定總價二億一千六百零一萬九千三百六十四元，被
    上訴人並已於簽約時即將該等買賣標的物機器設備所有權移交上訴人點收占有，
    並合意終止八十九年五月四日之臨廣加工出口區標準廠房買賣契約及無塵室買賣
    契約，被上訴人同意將應發還已收之無塵室工程款及利息共五千一百零一萬五千
    七百十二元用以抵扣部份機器設備買賣價金，另外再以上訴人售予被上訴人及訴
    外人黑田光電科技股份有限公司之應收帳款五千二百七十五萬四千二百零四元抵
    銷部份之買賣價金，其餘價金一億一千二百二十四萬九千四百四十八元，被上訴
    人同意上訴人以本件買賣標的物機器設備向金融機構申請貸款核撥後付清，然該
    貸款迄今尚未核貸，上訴人尚未給付一億一千二百二十四萬九千四百四十八元等
    事實，為上訴人所自認，並據被上訴人提出機器設備買賣契約書一紙為證（高雄
    地院九十重訴三三號卷第七頁），應認被上訴人此部份主張為真實。雖被上訴人
    於本院九十一年五月二十日準備程序時雖稱上訴人所提出之系爭機器設備買賣契
    約書上台和全球股份有限公司何奇芳以篆體蓋個印章非為真正，而用正楷所記載
    者始為真正等語（本院卷一第七七頁），但對照被上訴人於起訴時所提出之系爭
    機器設備買賣契約書，二份契約內容相同，仍應認兩造確有簽訂本件機器設備買
    賣契約書事實，以及上訴人尚有價金一億一千二百二十四萬九千四百四十八元未
    為給付事存在。
三、上訴人於本院辯稱，系爭買賣契約係受被上訴人詐欺而為意思表示等語，且系爭
    機器設備買賣契約書，係本於合作合約書所簽訂，爰撤銷系爭機器買賣契約書之
    意思表示，又上訴人係於「九十一年六月卅日」獲知高雄刑事警察局捕獲何奇芳
    ，始知受騙，尚未逾越一年之除斥期間等語。被上訴人則否有詐欺情事，稱上訴
    人以他件契約，即八十九年五月間之合作合約書訂立係受詐騙一事，引伸為系爭
    契約係受詐欺，復不能證明系爭契約有受詐歉，故其撤銷之意思表示不合法，且
    已逾法定之除斥期間等語。
  (一)按民事法上所謂詐欺云者，係謂欲相對人陷於錯誤，故意示以不實之事，令其因
    錯誤而為意思之表示。被詐欺而為意思表示者，依民法第九十二條第一項之規定
    ，表意人固得撤銷其意思表示，惟主張被詐欺而為表示之當事人，應就此項事實
    負舉證之責任（十八年上字第三七一號、四十四年台上字第七五號判例參照）。
  (二)查上訴人雖主張被上訴人之法定代理人以詐欺方法使其簽訂合作合約書，其因依
    合作合約書簽訂本件系爭機器設備買賣契約書，並提出剪報四份、臺灣高雄地方
    法院檢察署九十一年度偵字第九七三八號起訴書乙份為證。但核被上訴人法定代
    理人何奇芳（即日本籍人太田榮志），就上述起訴書被訴常業詐欺罪部分，業經
    高雄地方法院九十一年度重訴字第七０號判決認定不成立犯罪，而不另為無罪諭
    知在案，有該院九十二年度附民字第一一九號刑事附帶民事判決書一紙在卷可稽
    （本院卷(二)八二頁)，已難依此認其法定代理人有何詐欺情事。且核系爭買賣契
    約係獨立於兩造合作合約書外另份契約，且系爭買賣契約係由當事人約定價金，
    被上訴人並已將買賣標的物交付予上訴人，自難認被上訴人就系爭機器設備買賣
    契約之訂立，有何詐欺情事存在，此外，上訴復舉證以實其受詐欺而為買賣之意
    思表示，而上訴人主張依民法第九十二條第一項規定撤銷訂約之意思表示，難認
    有理由。
四、給付價金尾款之條件是否成就
  (一)上訴人辯稱系爭買賣契約價金尾款給付條件尚未成就等語，被上訴人則主張上訴
    人雖有向銀行為申辦貸款之事實，但拒予積極催促銀行為准否之決定，甚至不向
    其他銀行業者申請貸款，以致造成貸款未為核撥，乃以不正當之行為阻止條件之
    成就，應視為條件已成就等情，上訴人則辯稱銀行未核撥貸款非可歸責於上訴人
    之事由等語。
  (二)經查，本件上訴人於八十九年十月間向聯邦銀行迴龍分行申請貸款，固業據上訴
    人提出一般客戶資料表及客戶基本資料表附承諾書各一紙為證（原審卷第十六頁
    至第四五頁），堪信上訴人此部份主張為真實。然原審依聲請傳訊證人即聯邦銀
    行承辦人員黃承發（原判決誤為王立平）到庭證稱：「被告（即上訴人）有向我
    們銀行提出聲請請求貸款，此件案子緩議，即沒有貸款成功，本行之考量是因被
    告之機器買賣價格評估為三億六千萬元，但評估基於機器擔保貸款金額為二億四
    千萬元，然被告的董事長及副董事長在我們銀行也有貸款，以及總經理個人貸款
    在本公司共計一億八千五百多萬元，故公司及個人貸款將近四億二千多萬元，考
    慮擔保品的風險太高，所以不核貸款項，第二個考量是被告轉業的風險，被告本
    業為紡織業，前景較不好，在被告初轉電子業其營運狀況有待評估，因擔心風險
    過高，故不核貸，我們有口頭通知被告不核貸之結果，我們收到總行之通知是在
    八十九年十二月一日，絕對會在九十年一月十二日原告起訴之前」、「（問：為
    何不能用書面通知不核貸的理由？）實務上的作業我們沒有用書面。因我們一直
    有與被告接觸，所以他們口頭上都應該知道」等語（原審卷第一三四頁、第一三
    五頁）。是以，上訴人於九十年一月十二日之前即已知悉聯邦銀行對於其貸款申
    請不予准許之實情，且本件貸款未能核貸係與上訴人公司之董事、經理人個人因
    素及先前即有貨款事實有相當關聯。再核，兩造機器設備買賣契約書第五條第三
    項付款方式約定內容：「餘款計新台幣一億一千二百二十四萬九千四百四十八元
    ，俟甲方（即被告）就本批機器設備向金融機構申請貸款後，並於金融機構核撥
    後一日給付乙方（即原告）」，足見，兩造並未具體約定應向何金融機構申請貸
    款，亦未約定貸款之金額，但被告可於金融機構核發貸款後一日給付。又履行義
    務本應基於誠實信用之方法為之，此民法第一百八十四條定有明文，故契約之雙
    方應竭盡所能履行義務始能符合契約之本旨。而向銀行貸款只要條件及風險合理
    ，並無客觀不能無法貸款之情形。又上訴人雖向聯邦銀行迴龍分行申請貸款未為
    未獲准，亦非不得向其他金融機構申請貸款，或自行籌措資金來源以給付貨款，
    況其早於九十年一月十二日前即獲聯邦銀行口頭通知駁回貸款之申請，竟未有向
    其他金融機構申請貸款，或另闢途徑籌措金錢等積極行為，自不得任意推諉給付
    尾款條件不成就，其顯有故意以消極不作為，放任該未核貸之情形持續，而有背
    誠實信用原則。
  (三)又按當事人預期不確定事實之發生，以該事實發生時為債務之清償期者，倘債務
    人以不正當行為阻止該事實之發生，類推適用民法第一百零一條第一項規定，應
    視為清償期已屆至，此最高法院八十七年度台上字第一二０五號判例可資參照。
    又該不正當行為不限於積極行為，亦包含以不正當消極行為阻止行為事實之發生
    ，此亦有最高法院四十六年台上字第六五六號判例可資參照。經查，上訴人給付
    價金買賣契約尾款之義務，雖約定於向金融機構申請貸款核撥後一日為給付，固
    未具體約定給付之期限。惟依前述判例意旨，可類推民法有關條件之規定，本件
    上訴人未獲聯邦銀行迴龍分行貸款時，應積極向其他金融機構申請貸款，或降低
    貸款金額，或增加擔保品等行為，以期履行其給付價金之義務。惟上訴人未為上
    開行為，以致迄今均未獲任何金融機構核貸，此乃故意以不正當之消極行為阻止
    該事實之發生，揆諸前揭判例意旨，應可類推適用民法第一百零一條第一項之規
    定，視為清償期已屆至。從而，本件被上訴人起訴主張上訴人應給付被上訴人一
    億一千二百二十四萬九千四百四十八元，及自起訴狀繕本送達翌日即九十年一月
    十八日起至清償日止，按年息百分之五計算之利息，於法有據。
六、抵銷之抗辯
  (一)上訴人主張兩造前因兩造於八十九年五月間簽訂合作合約書，約定上訴人投入合
    作所需機器設備及營運資金，被上訴人負責合作案之生產、行銷、研發並保證可
    獲得合作業務產品之營業收入三十三萬億三千三百八十元及稅前淨利三億六千六
    百二十萬元，詎被上訴人違反合約規定，經上訴人終止契約，相對人即應回上訴
    人投資電子事務部，而先請求部分款項一億八千三百十萬元，經中華民國仲裁協
    會以九十一年仲聲愛字第八號做成仲裁判斷，上訴人對被上訴人有一億八千三百
    十萬元之債權。如認本件系爭機器設備買賣契約，上訴人應給付被上訴人餘款，
    則上訴人自得以該機器設備款債務，與被上訴人之損害賠償債務，互為抵銷。被
    上訴人否認仲裁判斷所依據合作備忘錄、合作合約書之真正及效力，而主張抵銷
    為無理由。
  (二)按仲裁人之判斷，於當事人間，與法院之確定判決，有同一效力，仲裁法第三十
    七條第一項定有明文。上開仲裁判斷，已就系爭合作備忘錄、合作合約書之真正
    及效力為認定，並據以作成判斷，而認被上訴人應給付上訴人一億八千三百一十
    萬元及自仲裁聲請狀繕本送達被上訴人翌日起至清償日止按年息百分之五計算之
    利息，與法院之確定判決，有同一效力，是上訴人以該仲裁判斷之債權主張抵銷
    ，洵屬有據。被上訴人否認仲裁判斷所依據合作備忘錄、合作合約書之真正及效
    力，主張抵銷無理由，並無可採。
　(三)上訴人於九十一年八月二十三日即具狀表示以其對被上訴人聲請仲裁之中華民國
　  仲裁協會九十一年仲聲愛字第八號仲裁判斷所取得之債權主張抵銷（本院卷第一
    宗第一三八頁），惟該仲裁判斷（本院卷第二宗第八八頁至第一一六頁），係於
    九十二年七月七日方作成，上訴人應於是日方能為抵銷之主張。核上開仲裁判斷
    認被上訴人應給付上訴人一億八千三百一十萬元及自仲裁聲請狀繕本送達被上訴
    人翌日起至清償日止按年息百分之五計算之利息，而被動債權即本件上訴人應給
    付被上訴人之買賣價金為一億一千二百二十四萬九千四百四十八元，及自民國九
    十年一月十八日起至清償日止按年息百分之五計算之利息，算至上訴人得以抵銷
    之日前一日即九十二年七月七日之利息（計算式：000000000+【000000000*5%*9
    0１/365】=000000000），本息共計一億二千六百一十萬三千七百九十
    七元，自足以為抵銷權之行使，上訴人在上開範圍為抵銷權之行使，即有理由，
    應予准許。
七、本件事證已臻明確，兩造其餘攻擊防禦方法，縱經審酌，亦無礙訴訟之終結，即
    無一一審酌之必要。
八、綜上所述，上訴人主張其對被上訴人有買賣價金請求權為可採，被上訴人否認價
    金債權存在為無可取。但被上訴人主張其對被上訴人另有一億八千三百一十萬元
    及利息存在，並以此為抵銷之抗辯，洵屬有據，應予准許。從而，上訴人本於買
    賣價金請求權，請求被上訴人給付即屬無據，不應准許。其假執行之聲請亦失所
    附麗，應併予駁回。原審未及審酌上開抵銷之抗辯，判命上訴人給付，並為假執
    行之宣告，自有未洽。上訴意旨指摘原判決不當，求予廢棄改判，仍應認為有理
    由。自應由本院予以廢棄改判，如主文第二項所示。
九、據上論結，本件上訴為有理由，依民事訴訟法第四百五十條、第七十八條，判決
    如主文。
中　　　華　　　民　　　國　　九十三　　年　　　三　　　月　　二十四　　日
                              民事第三庭
                                  審判長法  官  吳  謙  仁
                                        法  官  蘇  瑞  華
                                        法  官  魏  大  喨
正本係照原本作成。
如不服本判決，應於收受送達後二十日內向本院提出上訴書狀，其未表明上訴理由者
，應於提出上訴後二十日內向本院補提理由書狀（均須按他造當事人之人數附繕本）
上訴時應提出委任律師或具有律師資格之人之委任狀；委任有律師資格者，另應附具
律師資格證書及釋明委任人與受任人有民事訴訟法第四百六十六條之一第一項但書或
第二項（詳附註）所定關係之釋明文書影本。
中　　　華　　　民　　　國　　九十三　　年　　　三　　　月　　二十五　　日
　　　　　　　　　　　　　　　　　　　　書記官  李  華  安
附註：
民事訴訟法第四百六十六條之一（第一項、第二項）：
對於第二審判決上訴，上訴人應委任律師為訴訟代理人。但上訴人或其他法定代理人
具有律師資格者，不在此限。
上訴人之配偶、三親等內之血親、二親等內之姻親，或上訴人為法人、中央或地方機
關時，其所屬專任人員具有律師資格並經法院認為適當者，亦得為第三審訴訟代理人
。
